【裁判字號】    89,訴,356
【裁判日期】    891206
【裁判案由】    建築法
【裁判全文】
臺北高等行政法院判決                              八十九年度訴字第三五六號
                              .
    原      告          甲○○.
    被      告          台北縣政府
    代  表  人縣長）  乙○○.
    訴訟代理人          丁○○.
                        丙○○.
右當事人間因建築法事件，原告不服臺灣省政府中華民國八十九年六月三日八九府訴
一字第一二四七八一號訴願決定，提起行政訴訟。本院判決如左：
    主      文
原告之訴駁回。
訴訟費用由原告負擔。
    事      實
一、事實概要：緣坐落台北縣三重市○○街二０七號由原告使用之建築物，領有被告
    機關所屬工務局核發八三重使字第二九五號使用執照，使用分區為「住宅區」，
    原核准用途一樓為「店舖、住宅」，經台北縣縣警察局三重分局於八十八年三月
    四日十九時十分於該建築物內查獲現場擺設動物奇觀、二代水果盤等電玩二台，
    供不特定人把玩。被告機關依違反建築法第七十三條規定爰依同法第九十條第一
    項規定，於八十八年十二月八日以八八北府工使字第四二二三八三號函處原告新
    臺幣十二萬元罰鍰，並勒令停止使用。原告不服，提起訴願遭到駁回，遂提起本
    件行政訴訟。
二、兩造聲明：
  (一)原告聲明：訴願決定及原處分均撤銷，並准予在訴訟期間暫緩繳納罰鍰。
  (二)被告聲明：駁回原告之訴。
三、兩造爭點：本件原告於其所屬文具店內擺設二台電玩供顧客玩樂，其行為是否屬
    「擅自變更為『電子遊藝場』使用」而違反建築法第七十三條後段之規定？
  (一)原告主張之理由：
    原告於系爭建築物內經營文具用品買賣，其內所擺設之兩台娛樂性電玩，係供來
    店之顧客玩樂，與坊間所有文具用品行所陳設之電玩一樣，不具賭博性質，獎品
    亦陳列於電玩內，且玩樂之金額在二百元間，獎品亦在三百元內，純屬娛樂性質
    ，台灣省府訴委會不加詳查，以推諉卸責之詞加以駁回，試想在一間約五十坪之
    店內，擺滿文具用品，僅利用不到二分之一坪之空間擺設兩台娛樂電玩，卻被冠
    上經營電子遊樂場而處以重罰，實難令人心服。故懇請撤銷罰款，並准予在訴訟
    期間暫緩執行上述罰鍰。
  (二)被告主張之理由：
    １‧按建築法第七十三條規定：「建築物非經領得使用執照，不准接水、接電或
        申請營業登記及使用；非經領得變更使用執照，不得變更其使用。」及同法
        第九十條第一項規定「違反第七十三條後段規定擅自變更使用者，處建築物
        所有權人或使用人新臺幣六萬元以上三十萬元以下罰鍰，並勒令停止使用。
        ‧‧‧不停止使用或逾期不補辦者得連續處罰。」。
    ２‧本案起訴理由略謂：「原告於所經營之文具用品行內所擺設之兩台娛樂
        性電玩，係供來店之顧客玩樂，與坊間所有文具用品行所陳設之電玩一樣，
        不具賭博性質，獎品亦陳列於電玩內。且玩樂之金額在二百元間，獎品亦在
        三百元內‧‧‧‧‧‧」云云。
    ３‧查坐落本縣三重市○○街二０七號建築物，領有被告機關所屬工務局核發八
        三重使字第二九五號使用執照，使用分區為「住宅區」，原核准用途一樓為
        「店舖、住宅」，案經本縣警察局三重分局於八十八年三月四日十九時十分
        於系爭建築物內查獲現場擺設動物奇觀、二代水果盤等電玩二台，供不特定
        人把玩，現場並有嫌犯張元和及戴有進等兩人正在把玩。此有本縣警察局三
        重分局檢送之八十八年三月十二日八八重警一行字第七０六四號函附卷可稽
        。並經被告機關所屬建設局（目的事業主管機關）以八十八年三月二十六日
        八八北府建五字第一一六０三九號函認定其現場使用情形為「電子遊藝場業
        」，依違反商業登記法規定裁罰在案。原告未經核准領得變更使用執照即擅
        自供人違規經營「電子遊藝場業」，其違規事實明確，洵堪認定。另有關違
        規電子遊藝場裁罰標準經本府依案例類型及情節輕重，訂定裁量標準，一般
        商號擺設電玩機具者：一台罰六萬，二台十二萬‧‧‧‧‧‧依此遞增至五
        台以上三十萬元。是本案如前揭三重分局臨檢紀錄表所示現場擺設電玩二台
        ，被告機關乃依違反建築法第七十三條規定爰依同法第九十條第一項規定，
        於八十八年十二月八日以八八北府工使字第四二二三八三號函處原告新臺幣
        十二萬元罰鍰，並勒令停止使用，依法並無不當。
    ４‧鑑於電子遊藝場業，對社會風氣素有不良影響，青少年身心健康之危害與偏
        差行為之形成具有顯著相關，被告機關基於前開管理目的，訂立「本縣電子
        遊藝場業管理方案」－「不准新設」、「監督合法」、「清剿非法」，以及
        未來各項嚴格取締之作為，同時進行多項前置宣導措施（包括於八十七年三
        月十三日寄發「敬告合法業者函」三十封，要求合法業者嚴予自律、同月十
        八日寄發「敬告屋主函」四百八十五封，呼籲房屋所有權人儘速排除將自有
        房屋供人非法使用、同月二十五日寄發「勸導同學函」五十二萬封，請各國
        中、小學學生勿涉足電玩場所），並曾於報章、媒體公佈，讓縣民周知，且
        呼籲業者自重，不容以任何「巧立名目」、「掛羊頭賣狗肉」之變相方式經
        營電子遊藝場業務，訴訟人卻知法犯法，心存僥倖。基於上述因由，被告機
        關採最重罰鍰，並無違誤。
    理      由
一、按「建築物非經領得使用執照，不准接水、接電或申請營業登記及使用；非經領
    得變更使用執照，不得變更其使用。」，又「違反第七十三條後段規定擅自變更
    使用者，處建築物所有權人或使用人新臺幣六萬元以上三十萬元以下罰鍰，並勒
    令停止使用。‧‧‧不停止使用或逾期不補辦者得連續處罰。」分別為建築法第
    七十三條及第九十條第一項所明文規定。
二、經查本件原告所有坐落台北縣三重市○○街二０七號建物，其使用執照上使用分
    區為「住宅區」，原核准用途一樓為「店舖、住宅」，有使用執照影本一份在卷
    可稽，並為原告所不爭執，是系爭房屋自不能為「店舖、住宅」以外之使用，至
    為顯然。惟原告於八十八年三月四日十九時十分許，於系爭建物內為警查獲現場
    擺設動物奇觀、二代水果盤等電玩二台，並提供張元和及戴有進二人把玩，有台
    北縣警察局三重分局八十八年三月十二日八八重警一行字第七０六四號函附卷為
    憑，復經台北縣政府建設局（目的事業主管機關）以八十八年三月二十六日八八
    北府建五字第一一六０三九號函認定其現場使用情形為「電子遊藝場業」，依違
    反商業登記法規定裁罰在案，故原告未經核准領得變更使用執照即擅自供人違規
    經營「電子遊藝場業」，至堪認定。從而被告以原告未經領得變更使用執照即擅
    自變更使用，而科處罰鍰，揆之首揭法條規定，洵無違誤，訴願決定予以維持，
    亦無不合，原告起訴意旨難認為有理由，應予駁回。至原告指摘本件科罰金額太
    重一節，經查被告係依違規電子遊藝場裁罰標準裁處，係屬行政機關裁量權之行
    使，自不得引為本件違法之理由，併此敘明。
據上論結，本件原告之訴為無理由，爰依行政訴訟法第九十八條第三項前段，判決如
主文。
中      華      民      國    八十九    年     十二     月      六      日
                          臺北高等行政法院  第一庭
                                            審判長  法  官  鄭忠仁
                                                    法  官  楊莉莉
                                                    法  官  林育如
右為正本係照原本作成。
如不服本判決，應於送達後二十日內，向本院提出上訴狀並表明上訴理由，如於本判
決宣示後送達前提起上訴者，應於判決送達後二十日內補提上訴理由書（須按他造人
數附繕本）。
中      華      民      國    八十九    年     十二     月      七      日
                                                    書記官  王永昌


司法院資訊處製作；財團法人民間司法改革基金會備份。
